# 存在加工情况下的主副产品核算

提问人：xiaochao1212 时间：2022-01-07 16:56:06
公司的生产比较特殊，在实际生产过程中需要添加辅料A，辅料A与主料在机器里面同时受热发生一系列的反应（主要是受热性质改变），最终主料会变成产成品B，辅料A在这个过程中会提供发热的电阻、同时又有保温的功能，同时受热之后其物理性质会产生变化，最终变成产品C，辅料变成产品C从整体占比来看较小，因此可以定义为副产品。
情况 1 ：由于辅料A与主料是生产公司产成品B的必备材料，同时会产出产成品B和产品C，同时因为占比较小，因此我认为产品C属于产成品A的副产品，在分配主产品和副产品的加工成本时，通常先确定副产品的加工成本，将其差额确定为主产品的加工成本，由于副产品C的市场售价一般在辅料A的价格基础上正负10%浮动，因此可以将辅料A的材料成本全部分配至副产品C，但是不分配该生产工序产生的制造费用、人工费用、能源费用，即产成品B不分摊辅料A的材料成本，这样是否合理？
情况 2 ：如同情况 1 ，由于产品C在市场有需求，公司会出现与供应商合作，由供应商D无偿提供辅料A，公司无偿接受供应商D提供的辅料A,最终产出副产品C后直接交付给供应商D，在这种情况下，实质性对于公司来说无偿使用了辅料A，无偿为供应商加工了产品D，该步骤如同情况 1 ，虽然辅料A在生产过程中必不可缺，但是实际上副产品C并未产生多少损耗（或者说价值并未产生多少减损，一定程度上还会增加），那么对于辅料A的接受以及产品C的交付不反应到财务报表上来，净额结算，相当于进行了表外核算，这样是否合理？
情况 3 ：如果副产品C的价格较高，供应商会额外付单位数量的加工费，该加工费冲减生产成本（即产成品B的成本)合适，还是单独确认加工费收入合适？我认为该种情况下，我认为单独确认加工费收入更合理，但是这样就涉及到需要分摊对应的加工费成本。此时与情况 1 、情况 2 副产品C不分摊制造费用、人工费用、能源费用相矛盾。
情况4:副产品C价格较低（比如低于辅料A20%y以上），此时公司需要按照单位价格补价差给供应商D，此时认为辅料A在生产过程中产生了价值转移，转移到B产品中，因此对于价差部分应分摊至产成品B中，因此依然就净额部分入表，分摊至产成品B中，这样是否合理？

回答人：chenyiwei
1 、这种做法整体上可以接受。
2 、鉴于辅料A是主产品生产所必需，故为了保证主产品成本的完整性，虽然是以辅料A交换副产品C，但仍应将无偿接受的辅料A入账确认原材料，同时确认等额的合同负债。后续将C产品交付给客户时确认副产品的销售收入，同时结转成本。
3 、供应商支付的加工费确认收入合理，即副产品收入。对副产品的简化处理可以是按照售价分摊等额成本。如影响较大，则采用系统、合理的方式分摊整体生产成本。